【裁判字號】    97,毒抗,324
【裁判日期】    970327
【裁判案由】    聲請觀察勒戒
【裁判全文】
臺灣高等法院臺中分院刑事裁定         97年度毒抗字第324號
抗  告  人
即  被  告  甲○○
上列抗告人因觀察勒戒案件，不服臺灣臺中地方法院民國97年2
月29日第一審裁定（97年度毒聲字第153號）提起抗告，本院裁
定如下：
    主  文
抗告駁回。
    理  由
一、本件抗告意旨略以：抗告人即被告甲○○於民國91年4月5日
    接受戒治期滿，後接續因違反毒品危害防制條例判刑10月，
    於92年3月5日期滿出監，不滿 5年，依法不得再勒戒云云。
二、經查被告甲○○前曾違反肅清煙毒條例案件，經臺灣臺中地
    方法院判處有期徒刑三年四月確定，於87年 6月16日因假釋
    付保護管束期間屆滿而執行完畢。復因施用毒品案件，經臺
    灣臺中地方法院以88年度毒聲字第4968號裁定令入戒治處所
    施以強制戒治，經裁定停止戒治，所餘戒治期間交付保護管
    束，嗣因交付保護管束期滿，業據臺灣臺中地方法院檢察署
    檢察官於89年9月8日以89年度戒毒偵字第495號案件為不起
    訴處分確定。又自89年9月底起至同年12月24日凌晨一時許
    止，連續施用第一級毒品海洛因，經臺灣臺中地方法院以90
    年度訴字第623號判處有期徒刑十月確定，強制戒治部分則
    於91年4月5日期滿。
三、按依93年1月9日起施行之毒品危害防制條例第20條、第23條
    規定，係就施用第一、二級毒品者，所為係「初犯」、「五
    年內再犯」或「五年後再犯」，而異其刑事處遇程序，其規
    定「初犯」施用第一、二級毒品之被告或少年，經觀察、勒
    戒或強制戒治後，應為不起訴處分或不付審理之裁定，亦即
    以觀察、勒戒或強制戒治之保安處分代替刑事訴追；經觀察
    、勒戒或強制戒治執行完畢釋放後五年內再犯者，則依法追
    訴或裁定交付審理；至於觀察、勒戒或強制戒治執行完畢釋
    放後「五年後再犯」者，亦適用「初犯」以保安處分代替刑
    事訴追之程序。其立法理由係以施用第一級或第二級毒品者
    ，具「病患性犯人」之特質，故對「初犯」者，送觀察、勒
    戒，以戒除其身癮，或進一步施以強制戒治，戒除其心癮；
    經觀察、勒戒或強制戒治執行完畢釋放後「五年後再犯」者
    ，因前所實施之觀察、勒戒或強制戒治已收五年之遮斷效果
    ，足以戒除其毒癮，故仍適用「初犯」以保安處分代替刑事
    訴追程序。至經觀察、勒戒或強制戒治執行完畢釋放後「五
    年內再犯」者，因其再犯率甚高，原實施之觀察、勒戒及強
    制戒治既已無法收其實效，爰依法追訴或裁定交付審理。故
    施用第一、二級毒品者，除曾經觀察、勒戒或強制戒治執行
    完畢後五年內再犯之情形外，均仍得適用以保安處分代替刑
    事訴追程序之規定，並不限於初犯施用毒品者。倘初犯施用
    毒品罪後，雖於五年內第二次再犯，然因時值毒品危害防制
    條例修正之前，且經觀察、勒戒結果，有繼續施用傾向，乃
    依修正前舊法規定，裁定強制戒治。而嗣於該條例修正公布
    並施行後，始第三次（或第三次以上）再犯，且其行為時距
    第二次再犯，經觀察、勒戒或強制戒治執行完畢釋放時之間
    隔已滿五年者，依其第二次再犯經保安處分執行完畢釋放後
    五年內未曾再犯之情形以觀，核與初犯經保安處分執行完畢
    釋放後「五年內再犯」者，其再犯率高，原實施之觀察、勒
    戒及強制戒治已無法收其實效之情形則迥不相侔，而與「五
    年後再犯」者，已收五年遮斷效果之情形相同；本於上開對
    具治療成效之病患性毒品犯，期能藉由強制治療之保安處分
    戒除其身、心癮之立法本旨，自應認與「五年後再犯」之情
    形相同，仍適用以保安處分代替刑事訴追之規定。本件被告
    因施用毒品，經裁定強制戒治，於89年8月13日執行強制戒
    治完畢；又因施用毒品，經裁定強制戒治，於91年4月5日執
    行強制戒治完畢。被告又於第 2次強制戒治執行完畢五年以
    後之96年 4月19日再犯施用毒品罪，已不合於五年內犯再犯
    之情形，臺灣臺中地方法院90年度訴字第 623號判處有期徒
    刑10月部分，與91年4月5日期滿之強制戒治，係被告同一施
    用毒品犯行所致（即強制戒治併起訴），並非被告於強制戒
    治期滿又另行施用毒品，是原審法院諭知被告應交付觀察勒
    戒自無違誤（被告原經檢察官起訴，惟因起訴程序違背規定
    ，已經法院判處公訴不受理確定），是本件抗告並無理由，
    應予駁回。
四、據上論結，應依刑事訴訟法第412條，裁定如主文。
中    華    民    國    97    年    3     月    27    日
            刑事第一庭  審判長法  官  陳  紀  綱
                              法  官  張  智  雄
                              法  官  姚  勳  昌
上列正本證明與原本無異。
不得再抗告。
                              書記官  吳  宗  玲
中    華    民    國    97    年    3     月    28    日


司法院資訊處製作；財團法人民間司法改革基金會備份。
